臺灣桃園地方法院民事判決　九十二年度重訴字第三八號
　　原　　　告　　壬○○
　　訴訟代理人　　丙○○律師
　　複　代理人　　林鼎鈞律師
　　被　　　告　　癸○○○
　　被　　　告　　庚○○
　　被　　　告　　乙○○
　　被　　　告　　丁○○○
　　被　　　告　　甲○○
　　被　　　告　　己○○
　　被　　　告　　戊○○
　　訴訟代理人　　呂理胡律師
　　複　代理人　　辛○○
右當事人間請求確認債權不存在等事件，於民國九十三年七月二十二日言詞辯論終結
，本院判決如左：
    主    文
原告之訴駁回。
訴訟費用由原告負擔。
    事    實
甲、原告方面：
一、聲明：
（一）確認被告癸○○○、庚○○、乙○○、丁○○○、甲○○、己○○等六人對被
      告戊○○就原告所有坐落桃園縣楊梅鎮○○○段第四四二之一、四四二之一二
      、四四二之一三、四四二之一四、四四二之一五地號等五筆土地上設定本金最
      高限額新台幣（下同）二千六百萬元之抵押權及所擔保之債權不存在。
（二）被告癸○○○、庚○○、乙○○、丁○○○、甲○○、己○○等六人應將前項
      土地於民國八十二年三月十三日以桃園縣楊梅地政事務所登記字號楊地字第○○三六二三號所設定之本金最高限額二千六百萬元之抵押權登記予以塗銷。
二、陳述：
（一）按確認之訴，非原告有即受確認判決之法律上利益者，不得提起之。民事訴訟
      法第二百四十七條第一項前段定有明文。又所謂即受確認判決法律上利益，係
      指法律關係之存否有不明確，致原告在私法上之地位有受侵害之危險，而此項
      危險得以對於被告之確認判決除去之者而言。本件被告癸○○○、庚○○、乙○○、丁○○○、甲○○、己○○等六人（下稱被告癸○○○等六人）與被告
      戊○○間之債權債務關係及抵押權設定並不實在，被告癸○○○等六人竟於八
      十八年間聲請鈞院裁定拍賣原告所有坐落桃園縣楊梅鎮○○○段第四四二之一
      、四四二之一二、四四二之一三、四四二之一四、四四二之一五地號等五筆土
      地（下稱系爭五筆土地），並已聲請鈞院為強制執行，原告為系爭五筆土地之
      所有權人，其私法上之地位有受侵害之危險，故被告癸○○○等六人對被告戊○○有無債權存在，及系爭五筆土地是否仍存有抵押權，對原告之權利影響甚
      鉅，原告提起本件訴訟，有即受確認判決之法律上利益。
（二）被告癸○○○等六人與被告戊○○於八十二年三月十三日以桃園縣楊梅地政事
      務所登記字號楊地字第○○三六二三號就原告所有之系爭五筆土地設定本金最
      高限額二千六百萬元之抵押權登記，然抵押權係一擔保物權，有其成立上之從
      屬性，本件被告間並未存有系爭抵押權所欲擔保之債權，則系爭抵押權設定應
      屬無效，原告自得請求被告塗銷系爭抵押權登記。
（三）稱消費借貸者，謂當事人約定，一方移轉金錢或其他代替物之所有權於他方，
      而他方以種類、品質、數量相同之物返還之契約；又消費借貸，因金錢或其他
      代替物之交付，而生效力，此於修正前民法第四百七十四條、第四百七十五條
      分別定有明文。復因消費借貸為要物契約，需以金錢或其他代替物之交付為構
      成要件，如對於交付之事實有爭執，自應由主張已交付之貸與人負舉證責任，
      而當事人主張有金錢消費借貸關係存在，須就其發生所需具備之特別要件即金
      錢交付與借貸意思表示相互一致負舉證責任。然交付金錢之原因多端，或為買
      賣，或為贈與，或因其他之法律關係而為交付，非謂一有金錢之交付，即得推
      論授受金錢之雙方即屬消費借貸關係。若僅證明有金錢之交付，未證明借貸意
      思表示互相一致者，尚不能認有金錢借貸關係存在，又消費借貸契約屬要物契
      約，因借用物之交付而生效力。借用人出具之借據（借用證）、倘未表明已收
      到借款，致不足證明有交付借款之事實，且其對之又有爭執者，貸與人自仍須
      就交付借款之事實負舉證責任，從而，消費借貸關係之發生，除須有消費借貸
      之合意外，更須以金錢之交付為其要件，二者缺一不可，則貸與人對上開二要
      件均負舉證之責。本件因被告主張消費借貸契約係締結於八十二年間，自應符
      合上開法條規定，故消費借貸契約，除貸與人與借用人間須有消費借貸之合意
      外，更須以消費借貸物之交付為其生效要件，另確認法律關係不存在之訴，被
      告主張其法律關係存在時，應由被告負舉證責任，且事實為法律關係發生之特
      別要件者，在消極確認之訴，應由被告就其存在負舉證責任，則被告應就被告
      戊○○與被告癸○○○等六人間所存在之消費借貸關係及系爭抵押權負舉證之
      責，且原告否認被告所提出七紙共同連帶借用證書影本之真正，並主張該借用
      證書係被告間串通好共同偽造的，該借用證書不足作為借貸關係存在之證明，
      況該借用證書文義觀之，並無貸與人已交付金錢予借用人或借用人已收到金錢
      之文句，故該借用證書尚難以認定被告癸○○○等六人已交付借款予被告戊○○，至第一商業銀行桃園分行及桃園信用合作社介壽分社之回函亦不足以證明
      被告甲○○及丁○○○有將有將借款交付與被告戊○○。
（四）系爭抵押權係於八十二年三月十三日登記，而被告提出之共同連帶借用證書所
      載日期則分別為八十二年三月十九及六月十九日，且被告戊○○陳稱其係於八
      十二年間分別向被告癸○○○等六人借款，然被告戊○○於鈞院九十二年十月
      二十四日準備程序期日中卻證稱其最早係在三年前才第一次見到被告癸○○○
      等六人，換言之，以被告戊○○出庭當日回算三年，被告戊○○係在八十九年
      間才第一次見到被告癸○○○等六人，被告戊○○既於八十九年間才第一次見
      到其他被告，豈可能於八十二年即向被告癸○○○等六人借款，可見被告間於
      八十二年間因借貸關係而設定系爭抵押權並不實在。
（五）被告戊○○自陳伊透過吳代書向其餘六名被告借錢，當時伊跟吳代書說要借二
      千多萬元，由吳代書自行找另六名被告借錢，在本次借款前伊與其餘六名被告
      並不認識，是透過吳代書才認識的，借款二千多萬元都有給伊等語，然證人吳
      義男卻證稱於七十幾年間戊○○、郭先藤二人來找渠調借現金，因為渠沒有錢
      ，所以渠就找其餘六名被告借款，之前戊○○、郭先藤並不認識其餘六名被告
      ，當時渠是陸陸續續分很多次辦理貸款，且以戊○○的名義向其餘六名被告借
      錢，但拿錢的都是郭先藤較多等語，則被告戊○○係主張二千多萬都是由其本
      人借款及收受，惟證人吳義男所述之主要借款人及受領人均為郭先藤，故被告
      戊○○與證人吳義男之說詞互相矛盾，退步言之，縱認被告癸○○○等六人曾
      透過證人吳義男貸款與他人，然依證人吳義男之證詞，主要借款人應為郭先藤
      而非戊○○，足證被告戊○○與被告癸○○○、庚○○、乙○○、丁○○○、
      甲○○、己○○等六人間二千六百萬之借貸關係應屬不實。
三、證據：提出土地登記謄本影本二十紙為證。
乙、被告方面：
一、聲明：駁回原告之訴。
二、陳述：
（一）系爭五筆土地之強制執行程序已經終結，且被告間設定最高限額抵押權及書立
      之借用證書均係在八十二年間，原告當時並非利害關係人，故本件應無確認之
      利益。又被告戊○○向被告癸○○○等六人借款時，系爭五筆土地仍屬被告戊○○所有，故被告間無須為通謀虛偽意思表示或偽造借用證書，原告應先舉證
      被告間有通謀虛偽意思表示。
（二）被告戊○○於八十二年三月十三日將其所有系爭五筆土地設定本金最高限額二
      千六百萬元與被告癸○○○等六人以為借款之擔保，有抵押權設定契約書，他
      項權利證明書及共同連帶借用證書為憑，而該借用證書中已記載：「右之金額
      鄙人向先生、女士借用」，且該借用證書係在八十二年三月十三日抵押權設定
      登記完成後，於八十二年三月十九日及八十二年六月十九日分兩次簽立，足證
      被告癸○○○等六人已將借款交付與被告戊○○。復依抵押權設定契約書內約
      定事項所載第一項略以：債務人依所簽發的借據、支票．．．、交付債權人者
      為借用金額及爾後償還的憑證。嗣被告戊○○於八十二年三月十九日分別向被
      告癸○○○借款三百萬元、向庚○○借款三百萬元、向乙○○借款五百萬元、
      向丁○○○借款二百萬元、向甲○○借款二百萬元、向己○○借款一百五十萬
      元，被告戊○○並簽立借用證書六張與被告癸○○○等六人，其後被告戊○○
      於八十二年六月十九日再向被告癸○○○等六人借款合計四百二十五萬元，被
      告戊○○亦有簽立一紙借用證書與被告癸○○○等六人以資為憑。
（三）被告戊○○係系爭五筆土地原所有權人，其對於有向被告癸○○○等六人借款
      一事始終無異議，原告係於八十三年十二月三十一日才以買賣為原因登記取得
      系爭五筆土地所有權，原告於買受系爭五筆土地時，應已知悉其上設定有最高
      限額抵押權存在，則原告買受系爭五筆土地之價格應已扣除最高限額抵押權所
      擔保之金額，且被告癸○○○等六人於八十五年一月間即已聲請鈞院強制執行
      拍賣系爭五筆土地，經鈞院以八十五年執字第七六一號強制執行事件受理在案
      ，至今已過七年餘，原告始提出本件訴訟顯無理由。
（四）證人吳義男及郭先藤於鈞院審理中所為之證述，均與被告戊○○所陳述之借款
      經過相符，可證明被告間有借貸關係存在。
（五）原告於另案臺灣高等法院九十一年度重上字第三九三號民事事件中亦質疑被告
      間之債權債務關係，然臺灣高等法院業已認定被告間有交付借款一事屬實。
三、證據、提出下列證據為證，並聲請訊問證人吳義男及郭先藤，另聲請調閱本院八
    十七年度執字第四八九號拍賣抵押物卷宗。
被證一：土地（建築改良物）抵押權設定契約書一份、登記清冊、他項權利證明書影
　　　　本六份。
被證二：共同連帶借用證書影本七份。
被證三：臺灣省桃園縣土地登記簿影本十四紙。
被證四：訴外人劉文欽之第一商業銀行桃園分行綜合存款存摺封面影本暨節本各一紙
        、訴外人胡正順之桃園市信用合作社介壽分社活期儲蓄存款存摺封面影本暨
        節本各一紙。
被證五：本院八十九年度重訴字第四○號民事判決影本及臺灣高等法院九十一年度重
        上字第三九三號民事判決各一份。
丙、本院依職權分別向第一商業銀行桃園分行及桃園信用合作社介壽分社查詢訴外人
    劉文欽在第一商業銀行桃園分行及胡正順在桃園信用合作社介壽分社所開立之帳
    戶於八十二年三月間之資金流向。
    理    由
甲、程序方面：
一、按「確認之訴非原告有即受確認判決之法律上利益者，不得提起。所謂即受確認
    判決之法律上利益，係指法律關係之存否不明確，原告主觀上認其在法律上之地
    位有不安之狀態存在，且此種不安之狀態，能以確認判決將之除去者而言，若縱
    經法院判決確認，亦不能除去其不安之狀態者，即難認有受確認判決之法律上利
    益」，最高法院五十二年台上字第一二四○號判例意旨足資參照。本件原告主張
    被告戊○○與被告癸○○○等六人間無消費借貸關係，則系爭抵押權即無所需擔
    保之債權存在，依抵押權之從屬性，系爭抵押權設定亦應屬無效等情，為被告所
    否認，然原告目前為抵押物即系爭五筆土地之所有權人，因被告癸○○○等六人
    已向法院聲請拍賣系爭五筆土地，故原告之法律上地位即有不安之狀態，而此種
    不安之狀態得以確認判決加以除去，是原告提起本件訴訟，應認有受確認判決之
    法律上利益，合先敘明。
二、按「法律關係之存在與否不明確，致原告在私法上之地位有受侵害之危險。而此
    危險得以對於被告之確認判決除去者，即得依民事訴訟法第二百四十七條之規定
    提起確認之訴。又確認法律關係成立或不成立之訴，固以確認現在之法律關係為
    限，如已過去或將來應發生之法律關係，則不得為確認之訴之標的。惟所謂過去
    之法律關係，指過去曾經成立或不成立之法律關係，因情事變更，該過去之法律
    關係現已不復存在之情形而言。若過去成立或不成立之法律關係延續至現在尚存
    續者，仍不失為現在之法律關係」，最高法院八十四年度台上字第一三六八號裁
    判著有明文。本件原告雖主張系爭抵押權所擔保之債權自始即不存在，系爭抵押
    權設定本應屬無效，然系爭抵押權之設定登記目前尚未被塗銷，故原告所欲訴請
    確認之法律關係迄今仍屬存續中，從而，設定系爭抵押權之時點雖屬過去，且原
    告當時亦非系爭五筆土地之所有權人，然因該抵押權所形成之法律關係並未消滅
    ，是原告訴請確認系爭抵押權及所擔保之債權不存在一節，於法並無不合。
乙、得心證之理由：
一、本件原告起訴主張：被告癸○○○、庚○○、乙○○、丁○○○、甲○○、己○○等六人與被告戊○○於八十二年三月十三日以桃園縣楊梅地政事務所登記字號
    楊地字第○○三六二三號就原告所有坐落桃園縣楊梅鎮○○○段第四四二之一、
    四四二之一二、四四二之一三、四四二之一四、四四二之一五地號等五筆土地設
    定本金最高限額二千六百萬元之抵押權登記，然抵押權有其成立上之從屬性，被
    告應舉證證明有系爭抵押權擔保之債權債務關係存在，因被告迄今仍未能證明被
    告戊○○與被告癸○○○等六人間有消費借貸之合意，及交付借款之事實，故被
    告戊○○為被告癸○○○等六人所為之最高限額抵押權設定應屬無效，爰依民事
    訴訟法第二百四十七條第一項前段及所有權人之地位訴請確認被告癸○○○、庚○○、乙○○、丁○○○、甲○○、己○○對被告戊○○就原告所有系爭五筆土
    地上設定之本金最高限額二千六百萬元抵押權及所擔保之債權不存在，並請求被
    告應將前項最高限額抵押權登記予以塗銷等情。
二、被告則以：被告戊○○透過證人吳義男向被告癸○○○等六人借款一事業經證人
    吳義男及郭先藤於鈞院審理中到庭證述明確，被告戊○○為擔保借款債務才為被
    告癸○○○等六人在其原有之系爭五筆土地設定最高限額二千六百萬元之抵押權
    ，被告戊○○並在取得借款後簽立共同連帶借用證書與被告癸○○○等六人作為
    憑據，故被告間迄今仍有債權債務關係存在，原告提起本件訴訟即無理由等語，
    資為抗辯。
三、原告主張被告戊○○於八十二年三月十三日為被告癸○○○、庚○○、乙○○、
    丁○○○、甲○○、己○○在原告所有坐落桃園縣楊梅鎮○○○段第四四二之一
    、四四二之一二、四四二之一三、四四二之一四、四四二之一五地號等五筆土地
    設定本金最高限額二千六百萬元之抵押權等情，業據其提出土地登記謄本影本二
    十紙為證，被告對此並不爭執，是原告此部分主張堪信為真實。原告復主張被告
    間並無任何債權債務關係，則被告戊○○於八十二年三月十三日為被告癸○○○
    等六人所設定最高限額二千六百萬元之抵押權因欠缺所需擔保之債權，基於抵押
    權之從屬性，系爭抵押權設定亦應屬無效等語，惟被告執前詞置辯。茲本件所應
    審究者為（一）被告癸○○○、庚○○、乙○○、丁○○○、甲○○、己○○對
    被告戊○○是否有抵押債權存在，及系爭抵押權是否有效成立。（二）原告訴請
    塗銷系爭抵押權設定登記有無理由。
四、被告戊○○提供系爭五筆土地為被告癸○○○等六人設定最高限額二千六百萬元
    之抵押權係在擔保伊對被告癸○○○等六人所負之借款債務，因被告戊○○與被
    告癸○○○等六人間之借貸關係迄今尚存，故原告訴請確認系爭抵押權及所擔保
    之債權不存在即屬無據：
（一）按「所謂最高限額之抵押契約，係指所有人提供抵押物與債權人訂立在一定金
      額之限度內，擔保現在已發生及將來可能發生之債權之抵押權設定契約而言，
      其實際債權額係在結算，即最高限額抵押權確定時確定，此後發生之債權即不
      在該最高限額抵押權擔保之範圍。而最高限額抵押權人實行抵押權，聲請法院
      拍賣抵押物者，所擔保之債權額應於其時確定，俾以計算其得優先受償之數額
      」，且「一般抵押權與最高限額抵押權之性質不同，前者必須先有債權存在，
      而後始得為擔保該債權而設定抵押權；後者則係為擔保現在已發生或將來可能
      發生之債權，提供不動產以為擔保；至設定抵押權時，所擔保之債權是否存在
      ，則非所問。而當事人間究成立何種抵押權，應以設定登記之內容為斷」，此
      最高法院九十一年度台上字第一九六二號及九十年度台上字第一○二二號裁判
      意旨分別著有明文。經查，被告戊○○主張其於八十二年三月十三日係以其所
      有之系爭五筆土地為被告癸○○○等六人設定系爭抵押權一節，業據其提出臺
      灣省桃園縣土地登記簿影本十四紙為證，原告對此並不爭執，是被告戊○○此
      部分抗辯應屬可採。復依被告所提出之土地（建築改良物）抵押權設定契約書
      上關於聲請登記以外之約定事項欄中記載略以：債務人依所簽發的借據、支票
      、背書票據、本票交付債權人者，為借用金額，及爾後償還的憑證；本件設定
      登記金額包括過去所負尚未清還，及將來所發生的債務，利息、遲延利息及違
      約金等全部在內等語，且在該抵押權設定契約書中關於擔保權利總金額欄記載
      ：最高限額二千六百萬元。由上可知，被告戊○○於八十二年三月十三日係提
      供原為其所有之系爭五筆土地為被告癸○○○等六人設定本金最高限額二千六
      百萬元之抵押權，且該抵押權所擔保之債權係包含被告戊○○在設定系爭抵押
      權當時及過去、將來對被告癸○○○等六人所負之一切債務，又被告癸○○○
      等六人於八十四年間向本院聲請裁定拍賣系爭五筆土地以供清償被告戊○○所
      積欠之借款，經本院以八十四年度拍字第二○五七號民事裁定准許在案，嗣原
      告基於系爭五筆土地所有權人地位對該裁定表示不服，然經臺灣高等法院八十
      五年度抗字第三八八號民事裁定駁回原告之抗告，此有上開二份裁定附於本院
      八十七年度執字第四八九號卷內可佐，揆諸首開說明，系爭最高限額抵押權人
      即被告癸○○○等六人於八十四年間向法院聲請拍賣抵押物時，所擔保之債權
      額即應於其時確定，俾以計算其得優先受償之數額，從而，系爭抵押權之效力
      如何即取決於最高限額抵押權確定時被告戊○○對被告癸○○○等六人是否負
      有任何債務。
（二）原告主張被告戊○○與被告癸○○○等六人間從未成立消費借貸關係，如被告
      抗辯有消費借貸關係存在，被告應舉證證明被告戊○○與被告癸○○○等六人
      間有消費借貸之合意，及被告戊○○有受領所借貸之款項等語。惟被告戊○○
      抗辯伊有透過吳代書向其餘六名被告借錢，當時伊跟吳代書說要借二千多萬元
      ，由吳代書自行找另六名被告借錢，借款二千多萬元都有給伊，有時是以現金
      給付，有時是以轉帳方式給付（桃園部分有華僑銀行、農民銀行，台北部分有
      華僑銀行），都是伊名義下的戶頭等語。經查，證人即辦理貸款之代書吳義男
      於本院審理中到庭證稱：「（被告戊○○辦理貸款是否都請你辦理？）是，大
      概從七十幾年間開始陸陸續續請我辦理」；「（戊○○是否有向其餘被告貸款
      過？）有，是我辦理的」；「（請敘述代理戊○○向其餘被告貸款之經過）大
      概七十幾年戊○○、郭先藤二人來找我調借現金，因為我沒有錢，所以我就找
      其餘六名被告借款，之前戊○○、郭先藤並不認識其餘六名被告，當時我是陸
      陸續續分很多次辦理貸款，是以戊○○的名義向其餘六名被告借錢，但拿錢的
      都是郭先藤較多，我只是從旁介紹而已，並未以我的名義借錢，辦理借款時都
      有簽立借據」；「（提示八十七年執字第四八七號卷內連帶借用證書）是否為
      你所述之借據？是，就是我所說的借據，是我所寫，戊○○簽名」；「（上開
      借用證書內之金額是否如數交付？）是，寫上開借用證書當時是已經交付金錢
      完畢，是在設立抵押權時才簽立上開借用證書。．．．，寫上開借用證書時是
      將各筆借款金額作結算．．．」等語（參見九十二年十二月十日準備程序筆錄
      ），另證人郭先藤亦證稱：「大約七十九年開始戊○○向吳義男代書借錢，吳
      代書沒有錢所以才向其他七個人借錢，我都不知道他們的名字，是吳代書告訴
      我的，我不知道吳代書去找誰借錢，戊○○於七十九年開始陸續由吳代書經手
      向不知名之人借錢，我聽吳代書及戊○○說大約借了二千多萬元，大部分都是
      以現金方式交給戊○○，我有與戊○○一起到吳代書那裡拿錢，．．．，都是
      戊○○借的，我只是陪同他到現場，戊○○是提供土地設定抵押．．．」等語
      （參見本院九十三年二月二十七日準備程序筆錄），由上可知，被告戊○○於
      七十幾年間本欲向證人吳義男借款，因證人吳義男當時無資金可貸與被告戊○○，證人吳義男遂以被告戊○○名義向被告癸○○○等六人借款。至原告主張
      被告戊○○於本院九十二年十月二十四日準備程序期日到庭陳稱其在三年前才
      見過被告癸○○○等六人，易言之，被告戊○○在八十二年間不可能與被告癸○○○等六人成立消費借貸契約，並設定系爭抵押權，可知證人吳義男及被告
      戊○○所述並不實在，另證人吳義男已證稱借款多由郭先藤領走，亦僅可認定
      被告癸○○○等六人係與郭先藤成立消費借貸關係云云，然證人吳義男已證稱
      被告戊○○在借款之前並不認識被告癸○○○等六人，係由證人吳義男以被告
      戊○○之名義代為向被告癸○○○等六人借款，已如前述，故只須被告戊○○
      有向被告癸○○○等六人借貸之意思，嗣經證人吳義男傳達與被告癸○○○等
      六人知悉後，被告癸○○○等六人亦同意將款項貸與被告戊○○時，雙方即有
      成立消費借貸契約之合意，至被告戊○○與被告癸○○○等六人雖未於八十二
      年間見過面，亦非得以逕認被告間無成立消費借貸契約之可能，因證人吳義男
      及郭先藤所證述之情節均與被告戊○○所述借貸之經過大致相符，原告既無未
      能提出其他反證加以推翻，則被告戊○○與被告癸○○○等六人間已有消費借
      貸契約之合意一節，應堪認定。
（三）原告主張被告癸○○○等六人並未將借款交付與被告戊○○，故被告間之消費
      借貸契約仍欠缺生效要件等語。然查，被告抗辯關於被告甲○○於八十二年三
      月十八日借與被告戊○○之二百萬元款項係自其配偶劉文欽第一銀行桃園分行
      綜合存款帳戶二七一─五○─五一八四七一內提出；被告丁○○○於八十二年
      三月十八日所借與被告戊○○之款項係自其配偶胡正順桃園信用合作社介壽分
      社活期存款帳戶0000000000之七號內提出，經本院函調各該帳戶內
      存提資料後核閱屬實，此有第一銀行桃園分行九十三年四月二十一日一桃字第
      一一四號函及桃園信用合作社九十三年四月五日桃信總字第七七三號函在卷可
      稽，而證人吳義男於本院審理中亦已證稱簽寫借用證書當時是已經交付借款完
      畢等語（參見本院九十二年十二月十日準備程序筆錄），依一般社會常情而言
      ，借用人與受領借款之人並非一定為同一人，且證人吳義男與郭先藤自始均證
      稱借款之名義人係被告戊○○，被告戊○○對此從未否認，被告戊○○並提供
      其所有之系爭五筆土地為被告癸○○○等六人設定系爭抵押權，及簽立共同連
      帶借用證書交付與被告癸○○○等六人，而共同連帶借用證書上所載之借款金
      額合計有二千零七十五萬元，倘如原告所述，係由郭先藤向被告癸○○○等六
      人借款，則被告戊○○如係基於與郭先藤之兄弟情誼提供系爭五筆土地設定最
      高限額抵押權，被告戊○○亦無庸以其名義簽立上開借用證書承擔郭先藤對被
      告癸○○○等六人所負之鉅額債務，況被告均未否認該借用證書形式上之真正
      ，原告復無其他反證足以證明證人吳義男所為之證詞及該借用證書有何不實之
      處，是被告抗辯被告戊○○向被告癸○○○等六人所借貸之款項已依共同連帶
      借用證書所載之金額領取完畢，且被告癸○○○等六人對被告戊○○尚有抵押
      債權存在一節，應屬可採，從而，系爭抵押權所擔保之債權既仍存在，則原告
      訴請確認系爭抵押權及所擔保之債權不存在即屬無據。
五、被告戊○○與被告癸○○○等六人間仍有系爭抵押權所擔保之債權存在，基於抵
    押權之追及性，原告基於所有權人地位訴請塗銷系爭抵押權設定登記於法無據：
（一）按「不動產所有人設定抵押權後，得將不動產讓與他人。但其抵押權不因此而
      受影響」，民法第八百六十七條定有明文。次按「不動產所有人設定抵押權後
      ，將不動產讓與他人者，依民法第八百六十七條但書規定，其抵押權不因此而
      受影響，抵押權人得本於追及其物之效力實行抵押權。系爭不動產既經抵押人
      讓與他人而屬於受讓之他人所有，則因實行抵押權而聲請法院裁定准許拍賣該
      不動產時，自應列受讓之他人為相對人」，最高法院七十四年台抗字第四三一
      號判例亦著有明文。
（二）原告主張在系爭抵押權之存續期間內被告戊○○與被告癸○○○等六人間從未
      有抵押債權存在，故可認定被告戊○○為被告癸○○○等六人所設定之系爭抵
      押權應屬無效云云並非可採，已如前述，原告雖因買賣關係成為系爭五筆土地
      之所有權人，揆諸上開規定及說明，在系爭抵押權所擔保被告癸○○○等六人
      對被告戊○○之借款債務經清償完畢前，抵押權人即被告癸○○○等六人仍得
      對抵押物即系爭五筆土地聲請法院裁定准予拍賣，原告既未能提出反證證明系
      爭抵押權及所擔保之債權不存在，則原告基於所有權人之地位請求塗銷系爭抵
      押權之設定登記於法無據。
六、綜上所述，原告主張被告癸○○○等六人對被告戊○○並未有抵押債權，而系爭
    抵押權因失所附麗亦應認為無效云云，均非可採。從而，原告依民事訴訟法第二
    百四十七條第一項前段規定訴請確認被告被告癸○○○、庚○○、乙○○、丁○○○、甲○○、己○○等六人對被告戊○○就原告所有系爭五筆土地上設定本金
    最高限額二千六百萬元之抵押權及所擔保之債權不存在，另基於所有權人地位請
    求被告癸○○○、庚○○、乙○○、丁○○○、甲○○、己○○等六人應將系爭
    五筆土地於八十二年三月十三日以桃園縣楊梅地政事務所登記字號楊地字第○○
    三六二三號所設定之本金最高限額二千六百萬元之抵押權登記予以塗銷，為無理
    由，應予駁回。
七、本件事證已臻明確，兩造間其餘攻擊及防禦方法核與本判決結果不生任何影響，
    爰不一一予以論述，附此敘明。
八、據上論結，本件原告之訴為無理由，依民事訴訟法第七十八條，判決如主文。
中　　　華　　　民　　　國　　九十三　　年　　　八　　　月　　　五　　　日
                                臺灣桃園地方法院民事第一庭
~B審判長法官　郭琇玲
~B　　　法官　張天民
~B　　　法官　林哲賢
右為正本係照原本作成
如對本判決上訴，須於判決送達後廿日內向本院提出上訴狀
中　　　華　　　民　　　國　　九十三　　年　　　八　　　月　　　五　　　日
~B法院書記官　陳淑芬
